臺灣高等法院刑事判決
110年度原上訴字第104號
上  訴  人  毛彥軒
即  被  告          


選任辯護人  呂瑞貞  律師
上  訴  人  呂櫂育
即  被  告          

指定辯護人  本院公設辯護人  郭書益  
上列上訴人等因毒品危害防制條例案件，不服臺灣桃園地方法院
109年度原訴字第122號，中華民國110年5月11日第一審判決（起
訴案號：臺灣桃園地方檢察署109年度偵字第28527、31860號）
提起上訴，本院判決如下：    
    主    文
原判決關於毛彥軒犯罪所得沒收部分撤銷。
毛彥軒未扣案犯罪所得新臺幣壹仟伍佰元沒收，於全部或一部不
能沒收或不宜執行沒收時，追徵其價額。
其他上訴駁回。
    犯罪事實
一、毛彥軒之友人呂櫂育於民國108年12月間在網路上認識郭庭
    瑋，因郭庭瑋有意購買第二級毒品大麻，呂櫂育竟基於幫助
    毛彥軒販賣第二級毒品大麻以營利之犯意，以附表所示手機
    ，將毛彥軒使用之通訊軟體FACETIME帳號「0000000000000@
    00000.000」提供予郭庭瑋。毛彥軒與綽號「小偉」成年男
    子共同意圖營利，基於販賣第二級毒品大麻之犯意聯絡，由
    「小偉」提供大麻，毛彥軒則於109年1月9日晚間，以FA-
　　CETIME聯繫郭庭瑋，並次日凌晨某時，在桃園市○○區○○路「
    ○○生命禮儀公司」旁，以新臺幣（下同）4000元價格，販賣
    第二級毒品大麻3公克予郭庭瑋。販毒所得由毛彥軒與「小
    偉」各分得1500元、2500元。經警於109年9月15日上午6、7
    時許循線查獲毛彥軒、呂櫂育，並扣得呂櫂育所有上述手機
    1支。
二、案經臺灣桃園地方檢察署檢察官指揮臺中市政府警察局刑事
    警察大隊偵查起訴。
    理    由
一、除法律另有規定外，實施刑事訴訟程序之公務員因違背法定
    程序取得之證據，其有無證據能力之認定，應審酌人權保障
    及公共利益之均衡維護；被告以外之人於審判外之陳述，雖
    不符合刑事訴訟法第159條之1至第159條之4規定，但經當事
    人於審判程序同意作為證據，法院審酌該言詞或書面陳述作
    成之情況，認為適當者，得為證據，刑事訴訟法第158條之4
    、第159條之5第1項明文規定。判決所引各項供述證據，當
    事人均同意各項證據之證據能力，並且此等證據之取得及製
    作並無違法不當；其他非供述證據，無證據證明是實施刑事
    訴訟程序之公務員以不法方式取得，皆與待證事實具有關聯
    性，且供述證據均經於審理期日調查審理，依刑事訴訟法第
    158條之4反面解釋，均有證據能力。
二、認定犯罪事實所憑證據及理由：　　
　　被告毛彥軒、呂櫂育(於原審)對於犯罪事實均坦白承認，核
    與證人郭庭瑋之證述相符（偵28527號卷第129、133至136、
    143至146頁）並有Apple iPhone呼叫記錄擷取報告、臺中市
    政府警察局刑警大隊搜索扣押筆錄、扣押物品目錄表、扣押
    物品收據、現場照片及截圖6張、現場指認照片3張（偵2852
    7號卷第23至25、61至70、85至91、137至138、147至159頁
    ；偵31860號卷第135至136頁）及扣案附表所示行動電話1支
    可證。足認毛彥軒、呂櫂育任意性自白與事實相符，事證明
    確，被告2人犯行，均可認定，應依法論科。
三、論罪：
(一)新舊法比較：
  1.行為後，毒品危害防制條例第4條第2項於109年7月15日修正
    施行，提高有期徒刑及罰金刑度。依刑法第2條第1項前段規
    定，應適用行為時即修正前毒品危害防制條例第4條第2項規
    定論處有利於被告。
  2.毒品危害防制條例第17條也於109年7月15日修正施行，將自
    白的時點修正為；「犯第四條至第八條之罪於偵查及歷次審
    判中均自白者，減輕其刑。」新法對於減輕其刑之要件較嚴
    格，應以行為時即修正前毒品危害防制條例第17條第2項對
    被告較有利。
(二)毛彥軒所為，係犯修正前毒品危害防制條例第4條第2項販賣
    第二級毒品罪；呂櫂育觸犯刑法第30條第1項前段、修正前
    毒品危害防制條例第4條第2項幫助販賣第二級毒品罪。毛彥
    軒販毒前持有毒品之低度行為，吸收於高度之販賣犯行，不
    另論罪。
(三)毛彥軒與「小偉」具有犯意聯絡及行為分擔，為共同正犯。
(四)被告2人於偵查及審理，分別就販賣第二級毒品、幫助販賣
    第二級毒品犯行自白，均依修正前毒品危害防制條例第17條
    第2項規定，減輕其刑。
(五)呂櫂育所為幫助犯行，依刑法第30條第2項、第70條規定，
    遞減其刑。
(六)參酌毛彥軒、呂櫂育之供述及毛彥軒與郭庭瑋之對話紀錄，
    顯然並非偶一為之臨時起意犯行（偵28527號卷第19、56至
　　57、167至170、175至176、61至70頁）毛彥軒之前於107年
    間，因施用第二級毒品經觀察勒戒，更進而販賣第二級毒品
    ；被告2人既均依毒品危害防制條例第17條第2項規定減刑，
    呂櫂育再依刑法第30條第2項規定遞減其刑，2人之罪責程度
    ，對照減輕之後的法定最低度刑，均無量處最低度刑仍嫌過
    重而足以引起一般人同情之事由，被告2人請求再依刑法第5
    9條減刑，不應准許。
四、撤銷改判（即毛彥軒犯罪所得沒收）部分：
(一)刑法沒收新制刪除第34條沒收為從刑之規定，將沒收重新定
    性為「刑罰及保安處分以外之法律效果，具有獨立性，而非
    刑罰（從刑）。」並得由檢察官另聲請法院單獨宣告沒收（
    刑法第40條第3項、刑事訴訟法第259條之1、第455條之34至
    37參照）因而在訴訟程序，沒收得與罪刑區分。本院自得於
    罪刑上訴無理由駁回時，單獨撤銷沒收部分並自為判決(最
    高法院108年度台上字第821號判決參照)。　　
(二)原審對毛彥軒諭知科刑判決，雖有論據；惟查：毛彥軒販毒
    所得1500元，原判決誤認為4000元。毛彥軒上訴雖無理由(
    詳後述)原判決關於犯罪所得沒收部分，應撤銷改判。
(三)販賣第二級毒品所得1500元，已經毛彥軒供明（本院卷第
　　100頁）未扣案，依刑法第38條之1第1項前段、第3項規定宣
    告沒收，於全部或一部不能沒收或不宜執行沒收時，追徵其
    價額。
五、維持原判決駁回上訴（即毛彥軒及呂櫂育罪刑）部分：
　　原審同上認定，審酌毛彥軒明知毒品戕害人身健康，為圖一
    己私利，無視禁令以身試法；惟念坦承犯行，參酌其犯罪動
    機、目的、手段、販毒數量，高中肄業、業工及家庭經濟狀
    況小康等一切情狀，量處有期徒刑3年8月。審酌呂櫂育明知
    毒品戕害人身健康，為毛彥軒販毒提供助力；惟念坦承犯行
    ，參酌其犯罪動機、目的、手段，供陳國中肄業、業工、家
    庭經濟狀況勉持（偵28527號卷第53頁）等一切情狀，判決
    呂櫂育犯幫助販賣第二級毒品罪，處有期徒刑2年，並敘明
    扣案附表所示行動電話1支，由呂櫂育持以幫助毛彥軒聯繫
    販毒所用，已經呂櫂育坦承（偵28527號卷第183頁，原審卷
    第127頁）屬於供幫助販賣第二級毒品所用之物，不問屬於
    犯罪行為人與否，應予沒收。另敘明：呂櫂育雖未曾因故意
    犯罪受有期徒刑以上刑之宣告；但正值青壯，除本案外尚涉
    犯多次販賣毒品罪嫌，有本院被告前案紀錄表及臺灣桃園地
    方檢察署檢察官109年度偵字第00000、00000、00000號起訴
    書可憑；更為毛彥軒介紹購毒者，為使呂櫂育知所警惕，認
    有接受刑罰執行必要，不應再依刑法第59條減刑、不予宣告
    緩刑。經審理，原判決此等部分認事用法均無不當。毛彥軒
    上訴辯稱：犯行僅1次，並且警方並未因搜索而扣得任何違
    禁品，犯罪情狀較慣行販毒輕微，原審量刑太重，請求引用
    刑法第59條減刑、宣告緩刑。關於刑法第59條之請求無理由
    ，已如前述。毛彥軒觸犯法定刑7年以上有期徒刑之販賣第
    二級毒品罪，販毒價格4000元，重量達3公克，且與「小偉
    」共同經由呂櫂育實行販毒，犯罪情節顯然比單獨犯嚴重；
    原審不論毛彥軒販毒之價、量並非微量小額，依毒品危害防
    制條例第17條第2項規定，直接從法定最低刑度向下減刑，
    幾乎減除1/2刑度，已經從輕量刑。毛彥軒上訴指稱原審量
    刑過重，並無理由；毛彥軒既經宣告有期徒刑3年8月，不符
    合緩刑要件，請求宣告緩刑，不應准許。呂櫂育上訴仍請求
    引用刑法第59條減刑、宣告緩刑，同無理由，應予駁回。
六、呂櫂育於審理期日未在監在押，經合法傳喚，無正當理由未
    到庭，不待陳述直接判決。
據上論斷，依刑事訴訟法第368條、第369條第1項前段、第364條
、第299條第1項前段、第371條，判決如主文。 
本案經檢察官林秉賢偵查起訴，檢察官蔡麗清到庭執行職務。
中　　華　　民　　國　　110 　年　　10　　月　　28　　日
  　　　　　　　　　刑事第十四庭審判長法　官  黃斯偉
  　　　　　　　　　　　　　　  　　  法　官  許泰誠
    　　　　　　　　　　　　　　  　  法　官  郭豫珍
以上正本證明與原本無異。
如不服本判決，應於收受送達後20日內向本院提出上訴書狀，其
未敘述上訴之理由者並得於提起上訴後20日內向本院補提理由書
（均須按他造當事人之人數附繕本）「切勿逕送上級法院」。
                                      書記官  葉書豪
中　　華　　民　　國　　110 　年　　10　　月　　29　　日
附表：應沒收之扣案物
蘋果牌手機1 支（IMEI：000000000000000號、000000000000000
 號、00000000000000號，含門號0000000000號SIM卡1 張）
　　　　　　　　　　　　　　　　　　
附錄：本案論罪科刑法條全文
修正前毒品危害防制條例第4條
製造、運輸、販賣第一級毒品者，處死刑或無期徒刑；處無期徒
刑者，得併科新臺幣二千萬元以下罰金。
製造、運輸、販賣第二級毒品者，處無期徒刑或七年以上有期徒
刑，得併科新臺幣一千萬元以下罰金。
製造、運輸、販賣第三級毒品者，處七年以上有期徒刑，得併科
新臺幣七百萬元以下罰金。
製造、運輸、販賣第四級毒品者，處五年以上十二年以下有期徒
刑，得併科新臺幣三百萬元以下罰金。
製造、運輸、販賣專供製造或施用毒品之器具者，處一年以上七
年以下有期徒刑，得併科新臺幣一百萬元以下罰金。
前五項之未遂犯罰之。